臺灣臺南地方法院刑事判決　　　　　　　95年度訴字第1343號
　　公　訴　人　臺灣臺南地方法院檢察署檢察官
　　被　　　告　乙○○
　　指定辯護人　本院公設辯護人　林宜靜
上列被告因違反毒品危害防制條例案件，經檢察官提起公訴（95
年度偵字第11192號），本院判決如下：
    主  文
乙○○犯如附表所示之罪，均累犯，各處如附表所示之主刑及從
刑。應執行有期徒刑貳拾年，扣案之海洛因伍拾伍小包（驗餘淨
重合計玖點零貳公克）沒收銷燬之；扣案之上開毒品外包裝袋伍
拾伍只（重合計拾陸點陸玖公克）沒收；販賣第一級毒品所得之
財物新臺幣參仟伍佰元沒收，如全部或一部不能沒收時以其財產
抵償之。
被訴販賣海洛因予甲○○部分無罪。
    事  實
一、乙○○前於民國90年間因違反毒品危害防制條例案件，經本
    院以90年度訴字第1575號判決有期徒刑1年4月確定，又於92
    年間因違反毒品危害防制條例案件，經本院以92年度訴字第
    1030 號判決有期徒刑1年6月確定，上開二案接續執行，於
    94年12 月22日縮短刑期假釋出監，於95年3月30日保護管束
    期滿執行完畢。詎其猶不知悛悔，明知海洛因係屬毒品危害
    防制條例第2條第2項第1款所規定之第一級毒品，不得販賣
    、持有，竟因缺錢購買毒品施用，意圖販賣第一級毒品海洛
    因以圖利，自民國95年5月底起，至同年7月21日為警查獲時
    止，陸續向綽號「阿德」之不詳姓名、年籍男子購入毒品海
    洛因多次，復將購入之海洛因予以分裝，以門號0000000000
    號之行動電話聯繫，先後五次於如附表所示時、地販售海洛
    因予王全福、丁○○（其每次販賣之時間、地點、對象、數
    量、價格詳如附表所示）。嗣於95年7月21日14時20分許，
    為警在其台南縣永康市○○○街26號住處內，查獲其所有預
    備供販賣之海洛因55包（驗餘淨重合計玖點零貳公克，外包
    裝袋伍拾伍只，重合計拾陸點陸玖公克）及非供販賣海洛因
    用之注射針筒9支等物。
二、案經台南市警察局第三分局報請台灣台南地方法院檢察署檢
    察官偵查起訴。
    理  由
甲、證據能力方面：
    本件下採之論罪證據資料，其中證人王全福於偵查中之供述
    ，雖係被告乙○○以外之人於審判外之陳述，惟業經具結，
    且本院亦查無該等言詞陳述作成時，有何非出於自由意志之
    不適當情況，依照刑事訴訟法第一百五十八條之三、第一百
    五十九條之一第二項之規定，自得採為本案認定犯罪事實之
    證據；又法務部調查局95年8月15日調科壹字第200006464號
    鑑定通知書係公務員職務上製作之證明文書，本院查無該等
    文書有何故意登載不實之顯不可信之情況，依照同法第一百
    五十九條之四第一款之規定自得採為本案認定犯罪事實之證
    據。又被告警訊中之自白，被告雖抗辯：係伊因毒癮發作，
    痛苦難耐所致，並無證據能力云云。惟查被告於警員初訊時
    ，並無毒癮發作之現象，其精神狀況正常，亦未自白有販賣
    毒品之情事，嗣因向警員承認有販毒情事，警員才對之復訊
    ，伊方自白有販賣毒品等情，此一事實，業據證人警員丙○○於本院審理中結證在卷（見本院卷第175、176頁），足見
    其警訊中之自白，顯係出於自由真意，並非因毒癮發作，痛
    苦難耐所為，且與事實相符（詳後另述），依照刑事訴訟法
    第一百五十六條第一項規定，自得採為本案認定犯罪事實之
    證據，故被告抗辯上開乙節，尚難成立；另證人丁○○於警
    訊時及審判中，就其是否於起訴書附表編號2所示時、地向
    被告販入海洛因所為證述前後不一，惟其係於95年7月21日
    下午四時許，為警員於被告住處搜索時查獲，旋於同日晚上
    6時45分許，警員在對被告製作警訊筆錄之前，即於台南市
    警察局第三分局偵查隊對其訊問並製作警訊筆錄，則是時被
    告既尚未向警員自白有販賣毒品予其之事實，衡情警員對其
    製作警訊筆錄時，顯無對其施以刑求之必要性及可能性，且
    觀之其對警員所訊問之問題，對答如流，其復供承其意識清
    楚，有其警訊筆錄足憑。故依其上開警訊製作之原因、過程
    、供述時之外在環境，自足認其供述係出於真意，並無違法
    取供之情事，自具有特別可信性，且為證明犯罪事實存否所
    必要，依照刑事訴訟法第一百五十九條之二規定，自得採為
    本案認定犯罪事實之證據。
乙、認定事實方面：
一、訊據被告坦承自民國95年5月底起，至同年7月21日為警查獲
    時止，陸續向綽號「阿德」之不詳姓名、年籍男子購入毒品
    海洛因多次，復將購入之海洛因予以分裝，但矢口否認有販
    賣海洛因犯行，辯稱：扣案之海洛因五十五小包係供自己吸
    食施用，伊未販賣第一級毒品海洛因予王全福、丁○○云云
    。惟查：
(一)、上開被告販賣第一級毒品海洛因予王全福、丁○○之事實，
    業據被告乙○○於警訊、偵查中坦承不諱（見警卷第1至7頁
    、偵卷第7至8頁），核與證人王全福於偵查中（見偵卷第8
    頁）、丁○○於警詢時（見警卷第12至15頁）證述之買受毒
    品情節相符，且有海洛因五十五小包扣案足資佐證。且上開
    五十五小包白粉經送法務部調查局鑑定結果，確均驗出含海
    洛因成分，此有法務部調查局95年8月15日調科壹字第
    2000064 64號鑑定通知書乙份在卷足憑（偵卷第二十四頁）
    。
(二)、近來政府為杜絕毒品之氾濫，對於查緝施用及販賣毒品之工
    作，無不嚴加執行，被告與上開買受人王全福、丁○○認識
    不久，彼此間並非親故，業據其於警訊中供明在卷（見警卷
    第2、3頁反面），則其販賣毒品予渠二人，衡諸常情，自不
    可能僅甘冒販賣毒品重刑處罰之高度風險，而全無從中意圖
    營利之理，故其上開販毒行為，顯有營利意圖，亦足認定。
    罪證明確，被告犯行堪以認定，其所辯無非事後畏罪卸責之
    詞，不足採信。又本件事證已明，被告聲請傳訊證人王全福
    到庭對質乙節，即無必要，併此敘明。
丙、論罪科刑方面：
    核被告所為，均係犯毒品危害防制條例第4條第1項之販賣第
    一級毒品罪。其持有海洛因之低度行為，應為其販賣之高度
    行為所吸收，不另論罪。被告曾於民國90年間因違反毒品危
    害防制條例案件，經本院以90年度訴字第1575號判決有期徒
    刑1年4月確定，又於92年間因違反毒品危害防制條例案件，
    經本院以92年訴度字第1030號判決有期徒刑1年6月確定，上
    開二案接續執行，於94年12月22日縮短刑期假釋出監，於95
    年3月30日交付保護管束期滿執行完畢，有台灣高等法院被
    告全國前案紀錄表一紙附卷可按，其於五年內再犯本件有期
    徒刑以上之五罪，均應論以累犯，除法定本刑為死刑及無期
    徒刑部分，依法不得加重其刑外，其餘法定本刑罰金部分，
    應依法加重其刑。再被告雖有販賣海洛因予王全福、丁○○
    二人施用之事實，然因沾染毒癮，乏錢供購買毒品施用致有
    該犯行，每次販賣之毒品數量甚微及所得價金非多，與坊間
    整批大量販賣毒品，追求高額之價差利潤之大盤販毒者有別
    ，惟其法定刑為死刑或無期徒刑，衡情若處以法定最低刑，
    依社會一般觀念不無情輕法重之處，是其犯罪情狀衡情不無
    可憫，故均酌依刑法第59條規定減輕其刑。其法定刑有上開
    加重及減輕之情形，應依法先加重後減輕之。爰審酌被告有
    上述前科，素行非佳，竟仍不知悔改，復再犯販賣第一級毒
    品犯行，散佈毒害營利，犯罪所生危害甚重，審理中飾詞圖
    卸刑責，態度欠佳，惟有上開情堪憫恕之情事等一切情狀，
    分量處如附表所示之主刑及從刑，並定其應執行刑為有期徒
    刑貳拾年，以示懲儆。扣案之海洛因伍拾伍小包（驗餘淨重
    合計玖點零貳公克），應依毒品危害防制條例第十八條第一
    項前段宣告沒收銷毀之；扣案之上開毒品外包裝袋伍拾伍只
   （重合計拾陸點陸玖公克），為被告所有供本案犯罪所用之
    物，應依毒品危害防制條例第十九條第一項規定宣告沒收；
    其販賣第一級毒品所得之財物新臺幣參仟伍佰元，應依毒品
    危害防制條例第十九條第一項規定宣告沒收，如全部或一部
    不能沒收時以其財產抵償之。至扣案之注射針筒九支、帳單
    乙張、門號0000000000行動電話一支（含SIM卡一張）、監
    視器鏡頭二支等物，被告否認係供本案販賣毒品海洛因所用
    ，本院亦查無其他積極證據足資證明係被告供犯本罪所用之
    物，爰不另為沒收之諭知，附此敘明。
丁、無罪部分：
一、公訴意旨另以：被告尚另於起訴書附表編號3所示時、地，3
    次販賣海洛因予甲○○，因認被告此部分亦涉有販賣第一級
    毒品罪云云（按公訴人起訴書尚另起訴被告於起訴書附表編
    號4所示時、地，販賣海洛因予Ａ1（年籍詳卷），並於不詳
    時地販售海洛因予如扣案帳單上代號為「林」、「猴賓」等
    16人，惟此部分業經蒞庭檢察官當庭刪除，併此敘明）。
二、按犯罪事實應依證據認定之，無證據不得認定犯罪事實，刑
    事訴訟法第一百五十四條第二項定有明文。又檢察官就被告
    犯罪事實，應負舉證責任，並指出證明之方法，刑事訴訟法
    第一百六十一條第一項定有明文，因此檢察官對於起訴之犯
    罪事實，應負提出證據及說服之實質舉證責任。其所提證據
    之證明力必須達於使法院確信起訴之犯罪事實為真實程度，
    倘其所提出之證據，不足為被告有罪之積極證明，或其闡明
    之證明方法，無從說服法官以形成被告有罪之心證，而有合
    理懷疑存在者，基於無罪推定之原則，即應為被告無罪判決
    之諭知（最高法院七十六年台上字第四九八六號判例、九十
    一年度台上字第五五九七號判決意旨參照）。且因犯毒品危
    害防制條例第四條第一項至第四項條之罪，供出毒品來源，
    因而破獲者，得減輕其刑，同條例第十七條定有明文，則施
    用或持有毒品之人，如供出毒品來源因而破獲，既得藉以邀
    求寬典減輕其刑，為擔保其所為不利於對向共犯之陳述之真
    實性，尤應有足以令人確信其陳述為真實之補強證據，始得
    據為不利被告之認定（此有最高法院九十二年台上字第四三
    九一號判決意旨可資參照）。故本件公訴人自應就上開被告
    販賣三次海洛因予甲○○之犯行，負有提出達於使本院確信
    真實程度證據之實質舉證責任，否則本院即應基於無罪推定
    之原則，為被告無罪判決之諭知甚明。
三、本件訊據被告堅決否認上揭犯行，辯稱：扣案之海洛因五十
    五小包係供自己吸食施用，伊未販賣第一級毒品海洛因予甲○○云云。本件公訴人認被告涉有此部分之犯行，固舉證人
    甲○○於警訊時及審理中之證述及上開扣案之海洛因等物為
    其論據。惟查：
(一)、證人甲○○於警訊時固證稱：「我要檢舉一名男子綽號叫「
    眼鏡仔」販賣毒品，我能確認口卡片的「乙○○」就是「眼
    鏡仔」；（問：你為何知道他有販賣毒品？他販賣何種毒品
    ？）我於95年7月初起經朋友介紹向他購買海洛因毒品的，
    總共向他購買海洛因毒品3次。第一次向他購買海洛因是於
    95年7月8日約12時許，第二次是在95年7月11日19時許，最
    後一次是於95年07月18日19時許左右向他購買海洛因，我們
    交易地點都是在台南縣永康市○○○街59號前交貨毒品海洛
    因，我每次都是向他購買新台幣1000元，且是我親眼看見毒
    品從他手中拿出來販售給我的。」云云在卷（見偵卷第28頁
    至31頁）。惟其於審理中結稱：「（問：請提示證人甲○○
    第二次警訊筆錄（分局偵查隊），這次是你後來做的筆錄嗎
    ？你陳述你買了三次，你為何會這樣說？）是，我記得我是
    買二次而已，我也不知道他們為何會寫三次。確切的時間我
    忘記了，我記得我私底下去找乙○○買毒品只有兩次，都是
    我先打電話給乙○○，告訴他我是發仔的朋友。跟發仔一起
    去過好幾次，我都在車上等，車子停在巷口，發仔下車我想
    他應該是去找眼鏡；（問：你向眼鏡購買兩次毒品時間各為
    何？）大約是七月八日、十一日。（問：這兩次每次都是拿
    一千元嗎？）是，但是第一次錢不夠，只有付他五百元，第
    二次買就付他一千元，我還欠他五百元。（問：請證人指認
    ，賣毒品給他的人，是否就是我本人？）我打電話給一個叫
    眼鏡的，但是我沒有看過他本人，我都是在那邊等，有人會
    拿藥過來，但是拿藥過來的人，不是在庭被告乙○○。（問
    ：你為何在警局及剛才指認是向乙○○買毒品？）我是向警
    察說跟眼鏡購買毒品，是警察告訴我眼鏡的本名是乙○○，
    但是我沒有見過乙○○本人。（問：你剛才陳述你向乙○○
    買兩次毒品，出來跟你交易毒品的是另外一個人，是男或是
    女？）男的，已經成年。」等語在卷（見院卷第67、69至71
    頁）。足見其於警訊時及審判中，就其於起訴書附表編號3
    所示時、地向被告販入海洛因次數究係2次，抑3次，出面與
    其交易者，究係被告亦另有他人，第2次交易係付款1千元，
    抑500元等情，所為供述前後諸多矛盾不一，且公訴人就其
    警訊中之審判外供述，復未舉證具有特別可信性存在，是其
    上開警訊中之證述，依照上開刑事訴訟法第一百五十九條之
    二規定，已不得採為本案認定犯罪事實之證據。又茍其確係
    於起訴書附表編號3所示時、地向被告販入海洛因，則其審
    理中之上開證詞，就上開交易經過各情，豈會與其警訊中所
    為供述出現上開諸多矛盾不一之情事？足見其上開證詞之真
    實性值得懷疑，且復查無其他足以擔保其上開審理中證詞真
    實性之其他通聯記錄等補強證據，以資佐證，故本院認此部
    分公訴人所提證據證明力，尚未達於使本院確信其起訴被告
    上開三次販賣海洛因予甲○○之事實為真實之程度，本院仍
    有合理之懷疑存在，因認此部分被告被訴犯罪不能證明，應
    諭知無罪，以免冤抑。
戊、據上論斷，應依刑事訴訟法第二百九十九條第一項前段、第
    三百零一條第一項，毒品危害防制條例第四條第一項、第十
    八條第一項前段、第十九條第一項，刑法第十一條前段、第
    四十七條第一項、第五十九條、第五十一條第五款，判決如
    主文。
中　　華　　民　　國　　96　　年　　 12 　月　　20  　日
                  刑事第一庭  審判長  法  官  陳顯榮
                                      法  官  鍾邦久
                                      法  官  柯顯卿
附表：
┌─┬───┬────┬─┬───┬────┬───┬───────────┐
│編│ 時間 │  地點  │對│次數  │ 罪名   │ 主刑 │        從刑          │
│號│      │        │象│數量  │        │      │                      │
│  │      │        │  │價格  │        │      │                      │
├─┼───┼────┼─┼───┼────┼───┼───────────┤
│1 │95年07│臺南市東│王│一次一│販賣第一│處有期│扣案之海洛因伍拾伍小包│
│  │月05日│區○○街│全│小包（│級毒品  │徒刑拾│（驗餘淨重合計玖點零貳│
│  │中午12│621巷41 │福│毛重0.│        │伍年陸│公克）沒收銷毀之；扣案│
│  │時許  │弄11號  │  │1至0.2│        │月。  │之上開毒品外包裝袋伍拾│
│  │      │        │  │公克）│        │      │伍只（重合計拾陸點陸玖│
│  │      │        │  │，價款│        │      │公克）沒收；販賣第一級│
│  │      │        │  │新台幣│        │      │毒品所得之財物新臺幣伍│
│  │      │        │  │500元 │        │      │佰元沒收，如全部或一部│
│  │      │        │  │      │        │      │不能沒收時以其財產抵償│
│  │      │        │  │      │        │      │之。                  │
├─┼───┼────┼─┼───┼────┼───┼───────────┤
│2 │95年07│臺南縣永│王│每次一│販賣第一│處有期│扣案之海洛因伍拾伍小包│
│  │月10日│康市復華│全│小包（│級毒品  │徒刑拾│（驗餘淨重合計玖點零貳│
│  │12時許│六街與復│福│毛重0.│        │伍年陸│公克）沒收銷毀之；扣案│
│  │      │一路口  │  │1至0.2│        │月    │之上開毒品外包裝袋伍拾│
│  │      │        │  │公克）│        │      │伍只（重合計拾陸點陸玖│
│  │      │        │  │，價款│        │      │公克）沒收；販賣第一級│
│  │      │        │  │新台幣│        │      │毒品所得之財物新臺幣伍│
│  │      │        │  │500元 │        │      │佰元沒收，如全部或一部│
│  │      │        │  │      │        │      │不能沒收時以其財產抵償│
│  │      │        │  │      │        │      │之。                  │
├─┼───┼────┼─┼───┼────┼───┼───────────┤
│3 │95年07│臺南市東│王│每次一│販賣第一│處有期│扣案之海洛因伍拾伍小包│
│  │月15日│區○○街│全│小包（│級毒品  │徒刑拾│（驗餘淨重合計玖點零貳│
│  │12時許│621巷41 │福│毛重0.│        │伍年陸│公克）沒收銷毀之；扣案│
│  │      │弄11號  │  │1至0.2│        │月    │之上開毒品外包裝袋伍拾│
│  │      │        │  │公克）│        │      │伍只（重合計拾陸點陸玖│
│  │      │        │  │，價款│        │      │公克）沒收；販賣第一級│
│  │      │        │  │新台幣│        │      │毒品所得之財物新臺幣伍│
│  │      │        │  │500元 │        │      │佰元沒收，如全部或一部│
│  │      │        │  │      │        │      │不能沒收時以其財產抵償│
│  │      │        │  │      │        │      │之。                  │
├─┼───┼────┼─┼───┼────┼───┼───────────┤
│4 │95年07│台南縣永│鍾│每次一│販賣第一│處有期│扣案之海洛因伍拾伍小包│
│  │月17日│康市復國│永│小包（│級毒品，│徒刑拾│（驗餘淨重合計玖點零貳│
│  │約14時│一路附近│麟│毛重0.│        │伍年陸│公克）沒收銷毀之；扣案│
│  │      │        │  │3至0.6│        │月    │之上開毒品外包裝袋伍拾│
│  │      │        │  │公克）│        │      │伍只（重合計拾陸點陸玖│
│  │      │        │  │，價款│        │      │公克）沒收；販賣第一級│
│  │      │        │  │新台幣│        │      │毒品所得之財物新臺幣壹│
│  │      │        │  │1000元│        │      │仟元沒收，如全部或一部│
│  │      │        │  │      │        │      │不能沒收時以其財產抵償│
│  │      │        │  │      │        │      │之。                  │
├─┼───┼────┼─┼───┼────┼───┼───────────┤
│5 │95年07│臺南市東│鍾│每次一│販賣第一│處有期│扣案之海洛因伍拾伍小包│
│  │月18日│區○○街│永│小包（│級毒品  │徒刑拾│（驗餘淨重合計玖點零貳│
│  │約上午│621巷41 │麟│毛重0.│        │伍年陸│公克）沒收銷毀之；扣案│
│  │10 時 │弄11號  │  │3至0.6│        │月    │之上開毒品外包裝袋伍拾│
│  │      │        │  │公克）│        │      │伍只（重合計拾陸點陸玖│
│  │      │        │  │，價款│        │      │公克）沒收；販賣第一級│
│  │      │        │  │新台幣│        │      │毒品所得之財物新臺幣壹│
│  │      │        │  │1000元│        │      │仟元沒收，如全部或一部│
│  │      │        │  │      │        │      │不能沒收時以其財產抵償│
│  │      │        │  │      │        │      │之。                  │
└─┴───┴────┴─┴───┴────┴───┴───────────┘
上為正本證明與原本無異。
如不服本判決應於收受本判決後10日內向本院提出上訴書狀。
                                    書記官  黃鋕偉
中　　華　　民　　國　　96　　年　　12　　月　　20　　日
附錄所犯法條：
毒品危害防制條例第4條第1項：
製造、運輸、販賣第一級毒品者，處死刑或無期徒刑；處無期徒
刑者，得併科新臺幣1千萬元以下罰金。
